【裁判字號】    98,消債更,802
【裁判日期】    980625
【裁判案由】    聲請更生程序
【裁判全文】
臺灣高雄地方法院民事裁定           98年度消債更字第802號
聲  請  人
即 債務 人  甲○○
上列聲請人因消費者債務清理事件聲請更生，本院裁定如下：
    主  文
聲請人自民國九十八年六月二十五日下午五時起開始更生程序。
命司法事務官進行本件更生程序。
    理  由
一、聲請意旨略以：伊前與如附表所示之銀行訂定自用住宅借款
    、消費貸款、信用卡、現金卡等契約，積欠如附表所示無擔
    保債務計新台幣（下同）5,619,387 元，於民國95年3 月27
    日依金融主管機關協調成立之中華民國銀行公會會員辦理消
    費金融案件無擔保債務協商機制，與附表所示之無擔保債權
    銀行達成分期還款協議，同意自95年4 月起、分120 期、利
    率0%、每月繳納21,800元方式償還（下稱系爭協商）。然伊
    於系爭協商時，任職「南山人壽保險公司」擔任保險業務員
    ，每月平均收入39,000元，扣除基本生活開銷每月約7,000
    元及房貸25,000元，僅餘7,000 元，無法負擔系爭協商金額
    ，不得已於97年4 月毀諾，而有不可歸責於己之事由致履行
    顯有重大困難。又伊積欠無擔保或無優先權之債務總額未逾
    1200萬元，復未經法院裁定開始清算程序或宣告破產，爰聲
    請准予裁定更生等語。
二、按債務人不能清償債務或有不能清償之虞者，得依本條例所
    定更生程序，清理其債務；債務人無擔保或無優先權之債務
    總額未逾1200萬元者，於法院裁定開始清算程序或宣告破產
    前，得向法院聲請更生；債務人對於金融機構因消費借貸、
    自用住宅借款、信用卡或現金卡契約而負債務，在聲請更生
    或清算前，應提出債權人清冊，以書面向最大債權金融機構
    請求協商債務清償方案並表明共同協商之意旨；債務人與金
    融機構協商成立者，不得聲請更生或清算，但因不可歸責於
    己之事由，致履行顯有重大困難者，不在此限；本條例施行
    前，債務人依金融主管機關協調成立之中華民國銀行公會會
    員辦理消費金融案件無擔保債務協商機制與金融機構成立之
    協商，準用前項之規定。消費者債務清理條例第3 條、第42
    條第1 項、第151 條第1 項、第5 項、第6 項分別定有明文
    。
三、經查：
  (一)聲請人積欠銀行有如附表所示債務、收入狀況說明等事實，
    已提出聲請人之債權人清冊、財產及收入說明書、所得扣繳
    憑單、財產歸屬資料清單（詳卷第15至21頁、第8 、9 頁、
    第67至69頁）、財團法人金融聯合徵信中心當事人綜合信用
    報告（詳卷第129 至140 頁）、協議書1 份（詳卷第22至24
    頁）、前置協商申請書、退件通知函（詳卷第46至59頁、第
    66頁）、土地及建物謄本各1 份（詳卷第10至13頁）等為證
    ，經核大致相符，堪信為真實。查，聲請人於95、96年度所
    得為473,928 元、469,633 元，有95、96年度綜合所得稅各
    類所得資料清單各1 紙（詳卷第67、68頁）可按，換算平均
    每月收入為39,494元、39,136元。依內政部社會司96年度台
    灣省每人每月之最低生活標準9,509 元，是聲請人主張每月
    必要生活費用為7,000 元，應為合理。又聲請人需負擔房貸
    每月25,000元，有房屋貸款繳款對帳單（詳卷第118 至120
    頁）可考。是聲請人扣除必要生活費用及房貸後，僅有餘款
    7,136 元（00000 －0000－00000 ＝7136）可供清償債務，
    而無力償還每月21,800元系爭協商款。準上，顯見系爭協商
    條件於協商時，未考量聲請人每月收入及必要支出費用，而
    聲請人在面對95年度銀行啟動協商機制之情況下，為爭取債
    務一制性解決暨分期零或低利率之清償機會，故接受協商條
    件，然協商時既未適度考量聲請人收入及基本生活費用維持
    情況，所為之協商金額又過高，致聲請人事後無法繼續履約
    ，難認聲請人具有可歸責事由，則其主張於系爭協商後，因
    客觀收入不足，致無法再依協議償還金額，尚堪採信。
四、再查，聲請人於收入不足之情況下，仍接受協商條件，足見
    聲請人具有高度還款誠意，始而接受協商條件。況聲請人於
    系爭協商後，仍在收入不足償還金額之情形下，依原協商條
    件繳付23期協商應繳納之款項，應認已盡相當之償還誠意。
    執之，聲請人無法依協議繼續償還，既係因協商條件未能考
    量聲請人收入暨生活必要支出費用情況，且所約定之協商償
    還金額亦屬過高，致聲請人客觀收入不足以長期持續依協議
    償還，並非因協議後故意浪費或其他不利償還之行為，足認
    聲請人與金融機構協商成立之償還協議，係因不可歸責於聲
    請人之事由，致履行顯有重大困難。
五、綜上所述，聲請人有如附表所示之銀行自用住宅借款、消費
    貸款、信用卡、現金卡債務，債務金額未逾1200萬元，且其
    未經法院裁定開始清算程序或宣告破產，業經本院查明，有
    前案紀錄表、查詢表附卷可稽。而按聲請人不能清償債務，
    且前雖與金融機構協商成立償還協議，嗣因不可歸責於己之
    事由，致履行顯有重大困難，亦如上述，則其聲請更生，依
    上規定所示，自無不合，應予准許。
六、依消費者債務清理條例第11條第1項、第45條第1項、第16條
    第1項，裁定如主文。
中    華    民    國    98    年    6     月    25    日
                  民事第五庭  法    官   洪榮家
以上正本證明與原本無異。
本裁定不得抗告。
本裁定已於98年6 月25日下午5 時即時公告。
中    華    民    國    98    年    6     月    25    日
                              書 記 官    胡美儀
附表：債權人清冊
┌──┬────────────┬────────┬─────────┐
│編號│債權人                  │金額（新台幣）  │  種        類    │
├──┼────────────┼────────┼─────────┤
│一  │台北富邦銀行            │   308,000元    │信用貸款          │
├──┼────────────┼────────┼─────────┤
│二  │國泰世華銀行            │   88,383元     │信用貸款          │
├──┼────────────┼────────┼─────────┤
│三  │渣打國際商業銀行        │   65,812元     │信用卡            │
├──┼────────────┼────────┼─────────┤
│四  │香港上海匯豐銀行        │   124,259元    │信用借貸          │
├──┼────────────┼────────┼─────────┤
│五  │南山人壽                │   3,417,000元  │自用住宅借款      │
├──┼────────────┼────────┼─────────┤
│六  │聯邦銀行                │   372,000元    │信用卡            │
├──┼────────────┼────────┼─────────┤
│七  │萬泰銀行                │   171,000元    │信用借貸          │
├──┼────────────┼────────┼─────────┤
│八  │台新銀行                │   284,000元    │信用借貸          │
├──┼────────────┼────────┼─────────┤
│九  │大眾銀行                │   169,877元    │信用卡            │
├──┼────────────┼────────┼─────────┤
│十  │中國信託銀行            │   42,000元     │信用借貸          │
├──┼────────────┼────────┼─────────┤
│十一│慶豐銀行                │   93,053元     │信用卡            │
├──┼────────────┼────────┼─────────┤
│十二│永豐信用卡公司          │   34,738元     │信用借貸          │
├──┼────────────┼────────┼─────────┤
│十三│友邦信用卡公司          │   135,433元    │信用卡            │
├──┼────────────┼────────┼─────────┤
│十四│美國運通信用卡          │   313,832元    │信用借貸          │
├──┴────────────┼────────┴─────────┤
│      合    計                │5,619,387元                         │
└───────────────┴──────────────────┘


司法院資訊處製作；財團法人民間司法改革基金會備份。
